【裁判字號】    89,上易,71
【裁判日期】    890322
【裁判案由】    恐嚇取財
【裁判全文】
臺灣高等法院臺中分院刑事判決                      八十九年度上易字第七一號
    上  訴  人  臺灣台中地方法院檢察署檢察官
    被      告  乙○○
右列上訴人因被告恐嚇取財案件，不服台灣台中地方法院中華民國八十八年十一月五
日第一審判決（民國八十八年度易字第二九七三號；起訴案號：臺灣地方法院檢察署
八十八年度偵字第五四四七號），提起上訴，本院判決如左：
    主  文
上訴駁回。
    理  由
一、公訴意旨略以：被告乙○○與劉阿足（經原審法院判處有期徒刑六月，緩刑四年
    確定）意圖為自己不法之所有，於民國（下同）八十七年七月間起，以打電話至
    台中縣東勢鎮○○里○○街一八五號恐嚇甲○○，須交付新台幣（下同）六十萬
    元，否則彼等知道甲○○小孩就讀之學校，將對伊不利等語，使甲○○心生畏懼
    。因認定被告乙○○涉有刑法第三百四十六條第一項之恐嚇取財罪嫌。
二、按犯罪事實應依證據認定之，無證據不得推定其犯罪事實；又不能證明被告犯罪
    者，應諭知無罪之判決，刑事訴訟法第一百五十四條、第三百零一條第一項分別
    定有明文。又按刑事訴訟法上所謂認定犯罪事實之證據，係指足以認定被告確有
    犯罪行為之積極證據而言，該項證據自須適合於被告犯罪事實之認定，始得採為
    斷罪資料；又事實之認定，應憑證據，如未能發現相當證據，或證據不足以證明
    ，自不得以推測或擬制之方法，以為裁判基礎（參照最高法院二十九年上字第三
    一○五號、四十年台上字第八六號判例）。
三、公訴人認被告涉有右揭恐嚇取財犯行，無非以被害人甲○○之指述及錄音帶可資
    佐證，為其論據。惟訊據被告於本院調查時堅決否認涉有右揭恐嚇取財犯行，辯
    稱：伊固有打電話給甲○○之先生，因劉阿足係伊大嫂之妹妹，而甲○○先生欠
    劉阿足款項，但伊並沒有恐嚇等語。經查：被害人甲○○所提有關被告之電話錄
    音譯文為：「乙○○：我叫阿成，叫他馬上跟我連絡，我有很重要的事跟他講。
    我叫阿成這麼晚了還吵你。」、「甲○○：什麼事嗎？」、「乙○○：丙○○回
    來的話，請他回電給我。我叫阿成，他都沒回來？如果他回來轉告他，我叫阿成
    ，叫他給我電話，最好是快點跟我連絡，我會找他，劉先生有回來嗎？如何連絡
    上他，有用ＢＢＣＡＬＬ嗎？」、「甲○○：請問您是？」、「乙○○：我是阿
    成，有重要聯絡，看到他跟我聯絡。」、「甲○○：他認識你嗎？」、「乙○○
    ：不認識。」等語（見偵查卷第三十七頁），依上開錄帶譯文所示，被告僅一詢
    及甲○○有關丙○○是否已返家及如何連絡，並未有隻字片語涉及恐嚇之言詞。
    而被害人甲○○於偵查中指稱：「二月五日下來一部車子，‧‧‧乙○○並沒有
    講話‧‧‧」等語（見偵查卷第四十三頁反面），其於本院亦陳稱：「打電話是
    劉阿足打，乙○○也有打，他要找我先生，叫我先生與他連絡。有時凌晨四點、
    半夜打，不是正常作息時間，他很有禮貌說很對不起，沒有說恐嚇的話．．．恐
    嚇的話都是劉阿足說的，乙○○沒有對我說過恐嚇的話」等語（見本院卷第二十
    頁及反面），又證人即甲○○之夫丙○○於本院亦證稱：「我沒有接過乙○○打
    過的電話」等語（見本院卷第十九頁反面）；參以因恐嚇犯行經原審法院判刑確
    定之劉阿足亦於警訊時供稱：伊於八十七年十月時候拜託乙○○幫忙要債，沒有
    代價，因丙○○陸陸續續向伊借用一百萬元未還等語（見偵查卷第十二頁反面）
    ，則依上開甲○○、丙○○、劉阿足所述情節及錄音帶譯文所示，被告既於以電
    話連絡甲○○以及親自到甲○○住處，均未口出恐嚇言詞，且受劉阿足委託要債
    時，係劉阿足向被告表示丙○○有欠劉阿足一百萬元，而信以為真，又未與劉阿
    足約定事後取得任何報酬之情況下，進而連絡甲○○要求丙○○出面解決，顯無
    何足資認定被告確有恐嚇甲○○交付財物之事證，此外復無其他積極證據足資證
    明被告犯有恐嚇取財罪嫌，應認被告右揭恐嚇取財犯罪嫌疑不足，原審以參照首
    揭說明，諭知被告無罪之判決，經核無不當。檢察官上訴意旨仍執陳詞：被告分
    別曾與劉阿足及「唐永新」（年籍不詳）至被害人甲○○、丙○○家中，由劉阿
    足、「唐永新」出言恐嚇甲○○、丙○○，其間被告亦一再以電話要丙○○出面
    與彼等談，顯然與劉阿足、「唐永新」等有犯意聯絡及行為之分擔，為共同正犯
    ，原判決諭知被告無罪為不當云云，依前述理由說明，其上訴為無理由，應予駁
    回。
四、被告經合法傳喚，無正當理由不到庭，不待其陳述逕行判決。
據上論斷，應依刑事訴訟法第三百七十一條、第三百六十八條，判決如主文。
本案經檢察官李榮鴻到庭執行職務。
中      華      民      國    八十九      年      三      月   二十二   日
                                  臺灣高等法院臺中分院刑事第七庭
                                        審判長法  官  劉  連  星
                                              法  官  林  秋  華
                                              法  官  江  錫  麟
右正本證明與原本無異。
不得上訴。
                                              書記官  謝  雅  惠
中      華      民      國    八十九      年      三      月   二十四   日
                                                                        Ａ


司法院資訊處製作；財團法人民間司法改革基金會備份。
